【裁判字號】    88,上更(一),384
【裁判日期】    890530
【裁判案由】    毒品危害防制條例
【裁判全文】
臺灣高等法院臺南分院刑事判決          八十八年度上更(一)字第三八四號  Ｃ
      上  訴  人
      即  被  告  丙  ○  ○
      指定辯護人  本院公設辯護人  戊  ○  ○
右上訴人因毒品危害防制條例案件，不服臺灣臺南地方法院八十八年度訴字第一一六
號中華民國八十八年三月三十一日第一審判決（起訴案號：臺灣臺南地方法院檢察署
八十七年度偵字第一一九二二號），提起上訴，經判決後，由最高法院第一次發回，
本院判決如左：
      主      文
原判決撤銷。
丙○○無罪。
      理      由
一、本件公訴意旨略以：丙○○與甲○○（另案經本院判處有期徒刑四年尚未確定）
    共同基於意圖營利之概括犯意聯絡，先由丙○○聯絡買主而將毒品販賣予不特定
    之人後，再以0000000000（丙○○所有）、0000000000（
    甲○○所有）號等兩支行動電話作為聯絡工具，並以每小包新臺幣（下同）一千
    元至三千元不等之價格，連續（一）於八十七年九月中旬間，在臺南縣仁德鄉大
    甲村「萬隆宮」處，由丙○○將毒品交付予甲○○，再由甲○○負責將毒品安非
    他命販賣予不詳之人，惟因甲○○不識對方而交易未遂。（二）於同年月二十八
    日不詳時間，先由臺南縣警察局歸仁分局偵查員丁○○據報，循線試撥0000
    000000號之行動電話與甲○○聯絡，並約定交貨地點、金額後，再由甲○○與丙○○聯絡，於同日晚上二十三時許，在臺南縣仁德鄉○○路上之「７－１
    １統一超商」處，由丙○○再交付安非他命０．三公克予甲○○。嗣後丁○○遂
    與同事王敦平即於翌日（二十九日）凌晨零時許，到達臺南縣仁德鄉○○路○段
    與中正路交叉路口前之「來角超商」埋伏，甲○○則依約前來，丁○○見甲○○
    依約前來，並見甲○○取出安非他命一包約０．三公克欲與之交易時，當場加以
    逮捕，並扣得安非他命０．三公克。甲○○被查獲時，並向警方供出毒品係由丙○○所提供，並協助警方查獲丙○○。
二、公訴人認為被告丙○○涉有右揭販賣第二級毒品罪嫌，無非係以甲○○被警方查
    獲販賣第二級毒品後供述，為其所憑論據。
三、按犯罪事實應依證據認定之，無證據不得推定其犯罪事實，刑事訴訟法第一百五
    十四條定有明文。所謂犯罪事實之證據，係指足以認定被告確有犯罪行為之積極
    證據而言，該項證據且須適合被告犯罪事實之認定，始得採為斷罪資料，有最高
    法院二十九年上字第三一０五號、五十三年台上字第二七五０判例足資參照。
四、訊上訴人即被告丙○○堅決否認有右揭連續販賣第二級毒品安非他命犯行，辯稱
    ：伊當日晚上原本在高雄家中睡覺，之所以前來臺南，係因甲○○打電話給伊要
    伊去載甲○○夫妻下班回家云云。
五、犯販賣第二級毒品罪，供出毒品來源，因而破獲者，得減輕其刑，毒品危害防制
    條例第十七條第二項定有明文。因此關於販賣安非他命案件，所為毒品來源之陳
    述，因屬有利於己之供詞，自須無瑕疵可指，且經調查又有其他證據足以證明與
    事實相符者，始得採為論罪科刑之論據。本件公訴人認為被告丙○○涉嫌販賣第
    二級毒品安非他命，除甲○○供述外，別無其他確切證據可資佐證，警方根據甲○○所供安非他命來源供述，並未向原審法院檢察署聲請搜索票，前往被告丙○○住處或工作地點實施搜索，故未扣得任何毒品安非他命或供販賣安非他命所用
    工具，諸如電子秤、空塑膠夾鏈袋等物品，更未取得甲○○配合，以電話與被告
    丙○○聯絡，約定交易時間、地點，然後誘出被告丙○○交易，而由警方於預先
    埋伏現場逮捕，此觀警卷相關筆錄之記載，即甚明暸。揆諸前開說明，僅憑甲○○供證，能否認定被告丙○○有販賣安非他命犯行，誠有疑問。
六、何況甲○○自警訊以迄本院審理中所為證述內容，前後反覆不一，難以遽信。其
    中甲○○於警訊中供稱：「在我身上查獲安非他命一小包（０‧三公克），是丙○○所有用來販賣圖利之用」、「我是丙○○的跑腿，只要有人想構安非他命，
    丙○○便會叫我送貨」、「於八十七年九月二十八日二十三時許，在臺南縣仁德
    鄉○○路○段上之超市外，當面交給我的」、「丙○○利用行動電話00000
    00000號作為聯絡，然後與買主約定時地，再交付我安毒，並要我送貨」等
    語（詳警局卷第一頁背面、第二頁）；於偵查中供稱：「我共幫他送二次，第一
    次是（八十七年）九月中旬，第二次就是九月二十九日凌晨，被警方查獲這次」
    、「丙○○先在仁德鄉○○路上的統一超商拿了一包毒品給我，要我拿到保安路
    上來角超商給一名不知名的中年男子，我到來角之後警察就來了」、「‧‧‧他
    拿到仁德交流道下的統一超商交給我，我拿去來交給要買貨的人，‧‧‧‧丙○○有叫我交完貨後十分鐘打給他，而我因被警察抓了‧‧‧」、「蔡志明叫我送
    過二次，第一次在九月中旬，但這次沒賣成，因我不認識對方，第二次就是在來
    角超商‧‧‧丙○○拿了一包０‧三公克的安非他命給我，叫我拿去來角超商，
    然後丙○○就走了，我就過來角超商，就被警察抓了‧‧‧警察就叫我打電話約
    丙○○出來等語（詳偵查卷第二一頁正反面、二九頁正反面、第七六頁背面、第
    七七頁、第八八頁背面、第八九頁正反面）；於原審亦供述：「這一次丙○○要
    我跑腿，叫我收三千元，因為我找不到對方所以為未收到；被捉這一次，是丁○○打電話給我（我當時不知他是警察）要買貨，我再與丙○○約好在仁德交流道
    拿貨（該地點是丙○○說的），他於該處交０‧三公克安非他命給我，並我向買
    主收三千元‧‧‧」等語（詳原審卷第四五頁背面）。但於本院調查時甲○○則
    供稱：「（八十七年九月二十八日免晚是否被警查到要去交付毒品）有，當天是
    我去向藥頭買安非他命，因為丙○○也有出錢，我要拿毒品給，他被警察臨檢查
    獲，警察按我的手機重覆鍵，得佑丙○○的電話，才約他出來」等語（詳本審卷
    八十八年十二月三日訊問筆錄）。由前開證人甲○○證言內容顯示，反覆不一，
    瑕疵重重，難資採信。
七、本件證人即臺南縣警察局歸仁分局偵查員丁○○於本院調查時結證稱：「我是拫
    據線民提供行動電話號碼，說有『小宗』在販毒，我就試撥該電話，電話中我就
    說小宗我是某某人，他有正面反應，我就假裝旁邊有人，把電話掛斷，第二次再
    打電話給他，他約我在來角超商見面，我就在旁邊觀看，發現有人騎車過來，一
    直往來角超商看，他可能沒注意到我，就一直往北騎走，過了約五分鐘，我再打
    電話給他，他就來了，騎進一個小巷內，我就跟進去，見面後，他拿出東西，我
    確認是毒品後，就將他逮捕」（詳本院八十八年十二月十八日訊問筆錄）。並參
    酌丁○○於偵查中、原審及本院前審到庭證稱：我們在來角超市抓到甲○○，甲○○表示是替別人賣的，並說那個人在不遠的超市等他，他說那人叫丙○○，於
    是我們請求支援，支援的人到了，我們過去甲○○所講的超市，但丙○○已走了
    ，我們就叫甲○○打電話給丙○○，他們互相聯絡打行動電話，約好地點，丙○○到來而查獲等語（詳偵查卷第六三頁正反面、原審卷第二七頁正反面、上訴卷
    第二一頁）。足證鍾國偵所得線報係甲○○之電話在販毒，而非丙○○之電話，
    此由證人丁○○證述可得證明，且販毒為警查獲者為甲○○，並非丙○○，故甲○○所供是否為卸責推諉，企圖減輕刑責，亦不無可能。更何況本件係證人丁○○見甲○○取出安非他命一包約０．三公克欲與之交易，而當場加以逮捕，該０
    ．三公克之安非他命，已於甲○○施用第二級毒品案件沒收銷燬，有臺灣臺南地
    方法院八十八年易字第一０七號刑事卷宗可按，及臺灣臺南地方法院檢察署八十
    八年十一月十日南檢清至八七偵緝四六０字第六三七三七號函在卷足憑，是該證
    物究為甲○○所欲施用抑或販賣，已屬模糊，自不能證明係被告丙○○所有。
八、綜上所述，被告丙○○始終堅決否認販賣第二級毒品安非他命，被訴販賣第二級
    毒品罪嫌，應屬不能證明，此外復查無其他積極證據足以證明被告丙○○有何販
    賣第二級毒品犯行，理應諭知無罪，以免冤抑。原審疏未詳察，遽依證人甲○○
    具有瑕疵之證言，且未深入細心勾稽種種有利於被告丙○○之證據，即對丙○○
    論罪科刑，自有未洽。上訴意旨，指摘原判決不當，為有理由，應由本院撤銷改
    判，另為被告丙○○無罪之諭知。
九、另併案審理意旨略以：(一)臺灣臺南地方法院檢察署八十八年度偵字第八四五二號
    ：丙○○於八十八年五月十四日在臺南縣仁德鄉○○村○○路三七三巷二一弄三
    二號，為警查獲，持有第二級毒品一小包（含袋重一．一公克）及電子秤一台；
    (二)臺灣臺南地方法院檢察署八十八年度偵字第八六二八號：丙○○於八十八年五
    月十二日二十四時許，在臺南市○○路○段統一戲院旁販賣第二級毒品與乙○○
    ，因認丙○○涉有販賣第一級毒品罪嫌云云。惟查前開檢察官起訴部分事實，業
    經本院認為罪證不足，而諭知無罪判決，併辦部分與起訴事實部分顯無連續犯關
    係，自非起訴效力所及，本院無從併為審理，應退回由檢察官偵查處理，併此敘
    明。
據上論結，應依刑事訴訟法第三百六十九條第一項前段、第三百六十四條、第三百零
一條第一項前段，判決如主文。
本案經檢察官曾顯智到庭執行職務。
中    華    民    國      八十九      年      五      月      三十      日
                                  臺灣高等法院臺南分院刑事第五庭
                                      審判長法官  茆    臺    雲
                                            法官  曾    平    杉
                                            法官  李    文    福
右正本證明與原本無異。
如不服本判決，應於判決送達後十日內向本院提出上訴狀，其未敘述理由者並應於提
出上訴狀後十日內向本院補提理由書（應附繕本)。
                                      法院書記官  徐    瑞    清
中    華    民    國      八十九      年      五      月      三十      日


司法院資訊處製作；財團法人民間司法改革基金會備份。
